【裁判字號】    99,小上,7
【裁判日期】    990721
【裁判案由】    給付票款
【裁判全文】
臺灣嘉義地方法院民事判決               99年度小上字第7號
上  訴  人  甲○○
被  上訴人  丙○○
上列當事人間請求給付票款事件，上訴人對於民國99年1月29日
本院嘉義簡易庭98年度嘉小字第936號第一審判決提起上訴，本
院於99年7月7日言詞辯論終結，本院判決如下：
    主      文
原判決關於命上訴人連帶給付部分，及該部分假執行之宣告暨訴
訟費用之裁判均廢棄。
上開廢棄部分，被上訴人在第一審之訴駁回。
第二審訴訟費用新臺幣壹仟伍佰元由被上訴人負擔。
    事實及理由
一按對於小額程序第一審判決之上訴，非以其違背法令為理由，
  不得為之，民事訴訟法第436條之24第2項定有明文。本件上訴
  人提起上訴，以：上訴人於原審主張被上訴人所持有票號JG00
  00000號、金額新臺幣（下同）21,000元，付款人嘉義市第三
  信用合作社，發票日民國98年11月12日之支票（下稱系爭支票
  ）並非上訴人所簽發，印章亦非上訴人所有，然原審未審酌，
  且所為系爭支票為上訴人簽發之認定違反民事訴訟法第222條
  、第226條、第277條、第469條之規定等語。核其上訴理由，
  既以原審判決違背上開規定，堪認其對於原審小額判決違背法
  令之情事，已有具體之指摘，是上訴人提起本件上訴，應認為
  已具備合法要件，合先敘明。
二被上訴人主張：李明龍向被上訴人承租房子，每月租金6,000
  元，嗣減為5,000元，因積欠租金1、2年，李明龍即交付由上
  訴人所簽發，並由李明龍背書之系爭支票，詎於98年11月12日
  為付款提示，竟以存款不足及拒絕往來而遭退票，爰提起本件
  訴訟，於原審聲明求為判決：上訴人應與李明龍連帶給付被上
  訴人21,000元，及自98年11月13日起至清償日止，按年息5﹪
  計算之利息（經原審判決被上訴人勝訴，上訴人提起上訴，李
  明龍則未上訴）。並於本院補充稱：系爭支票係上訴人借給其
  女兒，其女兒再借給上訴人之乾兒子，上訴人並未將系爭支票
  報遺失，被上訴人是善意第三人，不知道印章不符，上訴人應
  該要追查票之流向等語。於本院聲明：上訴駁回。
三上訴人則辯稱：系爭支票並非伊所簽發，伊不認識被上訴人，
  系爭支票上之印章也不是上訴人的，伊本來有用支票，做生意
  失敗後，將支票交給伊乾兒子及女兒用，他們用幾張後，銀行
  說沒用要拿到銀行銷掉，但尚未拿到銀行就遺失等語。並於本
  院補充稱：系爭支票與留存銀行之印鑑章不符，伊亦未授權他
  人刻系爭支票之印章等語，上訴聲明：原判決關於命上訴人連
  帶給付部分，及該部分假執行之宣告暨訴訟費用之裁判均廢棄
  。上開廢棄部分，被上訴人在第一審之訴駁回。
四下列事項為兩造所不爭執（見本院卷第32頁），應堪採認：
  被上訴人執有發票名義人為上訴人之系爭支票，經於98年11月
  12日向保證責任嘉義市第三信用合作社提示，因存款不足及拒
  絕往來戶及簽章不符而遭退票。
五兩造爭執事項（見本院卷第32頁）：
(一)系爭支票是否為上訴人所簽發、上訴人應否負發票人責任？
(二)被上訴人請求上訴人給付票款21,000元及其利息，有無理由？
六本院論述如下：
(一)按當事人主張有利於己之事實者，就其事實有舉證之責任，民
  事訴訟法第277條本文定有明文。次按，私文書之真正，如他
  造當事人有爭執者，則舉證人應負證其真正之責（最高法院47
  年臺上字第1784號判例要旨足參）。本件被上訴人主張系爭支
  票係上訴人所簽發，既為上訴人所否認，自應由被上訴人就此
  事實負舉證責任。
(二)經查，系爭支票上發票人印章係方形，而上訴人留存於付款人
  嘉義市第三信用合作社印鑑卡上之印章係圓形，兩者明顯不相
  符，且上訴人自83年4月23日開戶迄今，並未申請印鑑遺失或
  變更等情，有系爭支票及嘉義市第三信用合作社99年4月13日
  函所附印鑑卡在卷可稽，又系爭支票經被上訴人提示後，經以
  存款不足、拒絕往來戶及簽章不符而遭退票，亦如前述，是系
  爭支票上發票人之印章既與上訴人留存於付款人之印鑑卡上印
  章不符，則上訴人辯稱系爭支票上之印章並非其所有乙節，應
  非無據。又上訴人曾借支票予其女兒乙○○使用，但並未授權
  刻印章乙節，亦據證人乙○○到庭證述明確（見本院卷第33頁
  ），是尚難以此即認系爭支票係上訴人所簽發或授權他人所簽
  發。此外，被上訴人並未提出其他證據，以證明系爭支票係上
  訴人所簽發或授權他人所簽發，是被上訴人主張上訴人應負票
  據發票人責任，自屬無據。被上訴人雖主張：被上訴人是善意
  第三人，不知道印章不符等語。然既無證據足以證明系爭支票
  係上訴人所簽發或授權他人所簽發，上訴人自毋庸負發票人責
  任，要不因此為被上訴人所不知而有異。從而，被上訴人請求
  上訴人連帶給付票款21,000元及其利息，自屬無據。
七綜上，本件尚無證據足以證明系爭支票係上訴人所簽發或授權
  他人所簽發，原審判決誤為認定而准許被上訴人之上開請求，
  核與民事訴訟法第277條本文之規定有違，上訴人指摘原判決
  違背法令，求予廢棄改判，為有理由，爰由本院將原判決關於
  命上訴人連帶給付部分，及該部分假執行之宣告暨訴訟費用之
  裁判予以廢棄，改判如主文第2項所示。
八本件事證已臻明確，兩造其餘攻擊防禦方法，經審酌結果亦不
  影響本判決之結果，爰不以一一論述，附此敘明。
九末按於小額訴訟之上訴程序，法院為訴訟費用之裁判時，應確
  定其費用額，民事訴訟法第436條之32第1項、第436條之19第1
  項規定甚明。查本件第二審裁判費1,500元，應由被上訴人負
  擔，爰併為判決如主文第3項所示。
十據上論結，本件上訴為有理由，依民事訴訟法第436條之32第1
  項、第2項、第450條、第436條之19第1項、第78條，判決如主
  文。
中    華    民    國    99    年    7     月    21    日
                  民事第三庭  審判長法  官  黃茂宏
                                    法  官  洪嘉蘭
                                    法  官  蘇雅慧
以上正本係照原本作成。
本判決不得上訴。
中    華    民    國    99    年    7     月    21    日
                                    書記官  李佳惠

司法院資訊處製作；財團法人民間司法改革基金會備份。
